【裁判字號】    95,家抗,9
【裁判日期】    950726
【裁判案由】    訴訟救助
【裁判全文】
臺灣高等法院臺中分院民事裁定  95年度家抗字第9號
抗  告  人  乙○○
相  對  人  甲○○
抗告人因與相對人間訴訟救助事件，對於中華民國95年4月28日
臺中地方法院95年度家救字第21號裁定提起抗告，本院裁定如下
：
    主  文
抗告駁回。
抗告程序費用由抗告人負擔。
    理  由
一、本件抗告意旨略以：原裁定所載「聲請人有汽車一部及坐落
    台中市南區之不動產」，該汽車之當票已呈給鈞院證明抗告
    人無支配權，不動產之物權請鈞院查明非抗告人所有。又依
    民事訴訟法第107條第2項，法院認定前項資力時，應斟酌當
    事人及其共同生活親屬基本生活之需要。抗告人父母皆亡，
    兒年幼，妻必須全職母職無法工作，抗告人月薪僅三萬，銀
    行又無存款，而且目前確實無法向銀行借錢（沒錢可還所借
    ），今附上無資力之證明，請鈞院准予訴訟救助等語。
二、按當事人無資力支出訴訟費用者，法院應依聲請，以裁定准
    許訴訟救助，民事訴訟法第107條第1項定有明文；聲請訴訟
    救助，依民事訴訟法第109條第2項、第284條之規定，應提
    出能即時調查之證據，以釋明請求救助之事由，是法院調查
    聲請人是否無資力支出訴訟費用，專就聲請人提出之證據為
    之，如聲請人並未提出證據，或依其提出之證據，未能信其
    無資力支出訴訟費用之主張為真實，即應將其聲請駁回，並
    無派員調查之必要，又所謂無資力係指窘於生活，且缺乏經
    濟信用者而言，最高法院26年滬抗字第34號、43年臺抗字第
    152號分別著有判例。
三、經查，本件抗告人聲請訴訟救助，未據提出能即時調查之證
    據，以釋明其無資力支出訴訟費用之主張為真實，其雖提出
    台新國際商業銀行查封函及積欠健保費等憑證，然該函受文
    者為馬俐惠，積欠健保費為馬俐惠及馬瑋宏，均非本件抗告
    人本人，又雖抗告人提出汽車當票、信用卡影印本各一紙，
    然上述證據均難以釋明抗告人缺乏經濟信用，揆諸上開判例
    要旨，尚難認其已釋明其確無資力之主張為真實。而本院亦
    去函查明抗告人並無向財團法人法律扶助基金會臺中分會申
    請訴訟扶助，有該分會之回函在卷可稽。又關於原審是否誤
    認坐落台中市南區之不動產係屬抗告人所有，經本院依原審
    卷附之稅務電子閘門財產調件明細表所示，上開不動產雖確
    登記為相對人所有，然因抗告人提出本院之證據，仍不足以
    釋明抗告人確係無資力支出訴訟費用，原審裁定駁回抗告人
    之聲請，經核於法洵無違誤。抗告意旨仍執陳詞，指摘原裁
    定不當，求予廢棄，非有理由，應予駁回。
四、又按民事訴訟法第107條所謂顯無勝訴之望者，係指聲請訴
    訟救助之當事人所提起之訴或上訴依其主張之事實於法律上
    本無獲得勝訴之望；或其起訴或上訴為不合法之情形而言，
    若尚須經法院調查辯論後，始能知悉其勝負之結果者，不得
    謂為顯無勝訴之望（最高法院87年台抗字第660號判決參照
    ）。本件抗告人於本院提出已經公證之協議書證明其為訴外
    人秦仁壽之子，關於本件返還繼承所得之訴能否勝訴，則尚
    須經法院調查辯論後，始能知悉其勝負之結果，依上開判決
    要旨，非屬民事訴訟法第107條「顯無勝訴之望」之情形，
    原審裁定據此駁回抗告人訴訟救助之聲請，此部分理由雖有
    未洽，然因抗告人提出本院之證據，仍不足以釋明抗告人確
    係無資力支出訴訟費用，原審裁定駁回抗告人之聲請，經核
    即無違誤。
五、據上論結，本件抗告為無理由，依民事訴訟法第495條之1第
    1項、第449條第1項、第95條、第78條，裁定如主文。
中    華    民    國    95    年    7     月    26    日
                      民事第二庭審判長法  官  童有德
                                      法  官  謝說容
                                      法  官  蔡秉宸
以上正本係照原本作成。
如不服本裁定應於送達後十日內向本院提出再抗告狀，並繳納再
抗告費新臺幣1,000元。再為抗告應以適用法規顯有錯誤為理由
，並經本院之許可，該許可以原裁定所涉及之法律見解具有原則
上之重要性者為限。
                                      書記官  吳宗玲
中    華    民    國    95    年    7    月    28    日
                                                      Ｈ


司法院資訊處製作；財團法人民間司法改革基金會備份。
